臺灣臺中地方法院民事判決　　　　　　95年度訴字第2307號
原　　　告　乙○○
訴訟代理人　丙○○
被　　　告　櫻花之市管理委員會
兼法定代理人　甲○○
當事人間確認委任關係不存在事件，本院於民國96年1月30日言
詞辯論終結，判決如下：
    主      文
原告之訴駁回。
訴訟費用新臺幣仟元由原告負擔。
    事實及理由
一、程序事項之說明：首按公寓大廈成立管理委員會者，應由管
    理委員互推一人為主任委員，主任委員對外代表管理委員會
    ，公寓大廈管理條例第29條第2項前段定有明文。從而，公
    寓大廈管理委員會為民事訴訟當事人時，應由該管理委員會
    之主任委員擔任法定代理人，始屬合法。原告提起本件訴訟
    ，雖主張被告甲○○並非被告櫻花之市管理委員會（以下簡
    稱被告管委會）之主任委員，且原告業經櫻花之市公寓大廈
    於民國95年7月22日召集之區分所有權人會議，依公寓大廈
    管理條例第32條第1項規定決議選任為被告管委會之管理委
    員，其後並經管理委員推舉為主任委員，然原告亦不否認被
    告管委會於櫻花之市公寓大廈召開上開區分所有權人會議前
    ，均由被告甲○○行使主任委員之職權；況依公寓大廈管理
    條例第31條：「區分所有權人會議之決議，除規約另有規定
    外，應有區分所有權人2/3以上及其區分所有權比例合計2/3
    以上出席，以出席人數3/4以上及其區分所有權比例占出席
    人數區分所有權3/4以上之同意行之」，及第32條「（第1項
    ）區分所有權人會議依前條規定未獲致決議、出席區分所有
    權人之人數或其區分所有權比例合計未達前條定額者，召集
    人得就同一議案重新召集會議；其開議除規約另有規定出席
    人數外，應有區分所有權人3人並1/5以上及其區分所有權比
    例合計1/5以上出席，以出席人數過半數及其區分所有權比
    例占出席人數區分所有權合計過半數之同意作成決議。（第
    2 項）前項決議之會議紀錄依第34條第1項規定送達各區分
    所有權人後，各區分所有權人得於7日內以書面表示反對意
    見。書面反對意見未超過全體區分所有權人及其區分所有權
    比例合計半數時，該決議視為成立。（第3項）第1項會議主
    席應於會議決議成立後10日內以書面送達全體區分所有權人
    並公告之」規定，櫻花之市公寓大廈區分所有權人於95年7
    月22日召開之區分所有權人會議所為上開決議，必須送達該
    公寓大廈各區分所有權人，於7日內若無逾全體區分所有權
    人及其代表之區分所有權比例合計半數之人，以書面對該決
    議表示反對意見時，該決議始視為成立。然原告迄至本院言
    詞辯論終結之日止，均未提出證據，證明上述決議業已送達
    櫻花之市公寓大廈各區分所有權人，且於7日內以書面對該
    決議表示反對意見之人，未逾該公寓大廈全體區分所有權人
    及其代表之區分所有權比例合計半數，則上開選任及推舉原
    告為被告管委會主任委員之決議是否業已合法成立，尚屬不
    明，則原告對被告管委會提起本件訴訟時，仍列被告管委會
    原本之主任委員即被告甲○○為法定代理人，於法應無不合
    ，合先敘明。
二、原告起訴主張：被告管委會於88年12月向臺中市西屯區公所
    申請報備後，迄95年5月為止，均未召開區分所有權人會議
    ，改選管理委員，或變更報備資料，被告甲○○於上述期間
    內，雖以被告管委會之主任委員自居，然其自88年之後，未
    經該公寓大廈區分所有權人依法定程序召集區分所有權人會
    議合法改選，自無權執行被告管委會主任委員之職權。原告
    則係經櫻花之市公寓大廈部份區分所有權人推舉為召集人，
    於95年7月8日召集區分所有權人會議，惟因出席人數不足公
    寓大廈管理條例第31條規定之比例，遂於同年月22日再次召
    開區分所有權人會議，該次會議之實際到場人數，加計出具
    委託書委託其他區分所有權人出席者，已達102人，超過該
    公寓大廈區分所有權人總數及所代表區分所有權比例之1/ 5
    ，與會者並作成選任上開公寓大廈第二屆管理委員會委員之
    決議，原告並經推選為主任委員，且該次會議記錄已送達予
    該公寓大廈所有區分所有權人，則原告為該公寓大廈合法之
    現任主任委員，應無疑義。惟原告於95年8月1日向主管機關
    即臺中市西屯區公所提出櫻花之市公寓大廈報備資料變更一
    案，卻經被告甲○○提出異議，致使原告身為被告管委會主
    任委員之法律上地位有受侵害之危險，此項法律上不安之狀
    態，可藉由確認訴訟而除去，為此提起本件訴訟，並聲明：
    確認被告甲○○與被告管委會間之主任委員委任關係不存在
    。
三、被告抗辯：被告甲○○已於95年8月16日卸任被告管委會之
    主任委員，並將其保管之被告管委會資料交付原告收受，且
    被告甲○○對於原告以被告管委會委員業經改選，向主管機
    關申請變更報備資料一事，並未提出異議，則原告提起本件
    訴訟，請求確認被告2者間已無委任關係存在，實無必要等
    語，並聲明：駁回原告之訴。
四、原告主張：其為櫻花之市公寓大廈之區分所有權人之一，該
    公寓大廈之部分區分所有權人曾推舉其為召集人，於95年7
    月8日召集該公寓大廈區分所有權人會議，惟因出席人數不
    足公寓大廈管理條例第31條規定之比例，遂於同年月22日再
    次召開區分所有權人會議，該次會議之實際到場人數，加計
    出具委託書委託其他區分所有權人出席者，已逾該公寓大廈
    區分所有權人總數及所代表區分所有權比例之1/5，與會者
    並作成選任該公寓大廈新任管理委員，原告並經推選為主任
    委員之決議等事實，業據其提出櫻花之市第二屆區分所有權
    人會議開會通知單、出席人員名冊、出席委託書、第二次會
    議記錄及第二屆委員會第一次會議記錄各1份為證，並為被
    告所不爭執，堪信為真實。
五、惟按確認法律關係之訴，非原告有即受確認判決之法律上利
    益者，不得提起之，民事訴訟法第247條第1項前段定有明文
    ，所謂即受確認判決之法律上利益（確認利益），係指法律
    關係之存否不明確，致原告在私法上之地位有受侵害之危險
    ，得以對於被告之確認判決除去者而言。若被告對原告主張
    之法律關係，自始無爭執，即法律關係之存否並無不明確之
    情形，尚不能謂原告有即受確認判決之法律上利益（參見最
    高法院70年度臺上字第2792號判決意旨）；又確認法律關係
    成立或不成立之訴，以確認現在之法律關係為限，如已過去
    或將來應發生之法律關係，則不得為此訴之標的，最高法院
    復著有42年臺上字第1031號、49年臺上字第1813號判例可資
    參照。原告未能證明其主張：其業經櫻花之市公寓大廈區分
    所有權人會議，合法決議選任並推舉其為被告管委會主任委
    員一節屬實，已如前述；況且，依被告於本院言詞辯論期日
    所陳：被告甲○○已於95年8月16日卸任被告管委會之主任
    委員，並將其保管之被告管委會資料交付原告收受等語觀之
    ，被告二者對於其間並不存在主任委員之委任關係一事，並
    無爭議，是以縱原告主張其方為被告管委會之主任委員等情
    為真正，然因被告甲○○與被告管委會間無委任關係存在一
    節，並無不明確之情形，揆諸前揭說明，原告自無即受確認
    判決之法律上利益。再者，依被告所陳上情，被告甲○○與
    被告管委會間之委任關係於95年8月16日已不復存在，原告
    以該項過去之法律關係作為確認之訴之標的，依據前引判例
    旨趣，亦非法之所許。
六、綜上所述，原告提起本件訴訟，請求確認被告甲○○與被告
    管委會間之主任委員委任關係不存在，因欠缺即受確認判決
    之法律上利益，為無理由，應予駁回。
七、本件判決之基礎已臻明確，兩造其餘之攻擊防禦方法及舉證
    ，於判決結果均無影響，爰不分別斟酌論述，附此敘明。
八、訴訟費用負擔之依據：民事訴訟法第78條。
中　　華　　民　　國　　96　　年　　2　　月　　 13　　日
                  民事第一庭    法  官  鍾啟煒
正本係照原本作成。
如對本判決上訴，須於判決送達後20日內向本院提出上訴狀。
中　　華　　民　　國　　96　　年　　2　　月　　13　   日
                                書記官
